【裁判字號】    97,簡上,226
【裁判日期】    970923
【裁判案由】    詐欺
【裁判全文】
臺灣彰化地方法院刑事判決             97年度簡上字第226號
上  訴  人  臺灣彰化地方法院檢察署檢察官
被      告  乙○○
上列上訴人因被告詐欺案件，不服本院九十七年度員簡字第四五
九號中華民國九十七年七月二十三日第一審簡易判決（原聲請簡
易判決處刑案號：九十七年度偵字第五一一七號）及本院就被害
人蘇暉凱部分依職權審理，本院管轄第二審合議庭判決如下：
    主文
原判決撤銷。
乙○○幫助意圖為自己不法之所有，以詐術使人將本人之物交付
，處有期徒刑肆月，如易科罰金，以新臺幣壹仟元折算壹日。
        事  實
一、乙○○明知個人之帳戶關係本身之信用具有一身專屬之性質
    ，在現今金融機構開立帳戶使用並無特殊之條件與困難，而
    一般人均係使用自己之帳戶，如涉及使用他人之帳戶常與財
    產犯罪密切相關，且取得他人存摺之目的在於收取贓款及掩
    飾犯行使之不易遭人追查，其在能預見姓名年籍不詳之成年
    男子等人收受帳戶之目的係欲隱匿真實身分，以供犯罪集團
    進行詐欺犯罪所用下，竟仍基於幫助他人詐欺取財之不確定
    犯意，而其發生並不違背其本意之認識下，竟不顧他人所可
    能遭受之危害，容任他人藉以遂行犯罪，先於民國九十七年
    三月十九日下午四時許，在彰化縣員林鎮○○路「國光客運
    」，將其所申設之「土地銀行員林分行」、「華南銀行員林
    分行」及萬泰商業銀行三重分行帳號0000000000
    00000號帳戶之存摺、提款卡及密碼等物，寄至「國光
    客運」臺北西站予姓名年籍不詳之「林先生」，「林先生」
    乃於九十七年三月二十日，匯款新臺幣（下同）五千九百元
    至乙○○所申設之國泰世華商業銀行員林分行帳號0000
    00000000000號帳戶內，乙○○旋於同日提領三
    千元、二千元及九百元，至該國泰世華商業銀行帳戶餘額僅
    剩一元後，再於同日下午三時許，將該帳戶之存摺、提款卡
    連同密碼等物，依約以前揭相同方式，寄予「林先生」使用
    ，以此方法幫助他人實行詐欺取財犯罪。嗣該姓名、年籍不
    詳之「林先生」所屬之詐欺集團成員以乙○○所交付之上開
    帳戶為犯罪工具，(一)先於九十七年三月二十一日，撥打電話
    予甲○○佯稱：你需至自動提款機依指示操作，以訂正電視
    購物款項，否則將每月扣款等語，致甲○○信以為真而陷於
    錯誤，乃於同日下午六時四分許，匯款二萬七千一百二十三
    元至前開乙○○所申設之國泰世華銀行帳戶內，旋遭提領殆
    盡，嗣經甲○○察覺有異，發覺受騙乃報警，始循線查悉上
    情。
    (二)又於九十七年三月二十三日，「林先生」所屬詐騙集團成
    員以帳號 a00000000號在雅虎奇摩拍賣網站佯稱有
    ＰＳＰ遊戲機待售，適蘇暉凱瀏覽該拍賣訊息後，使蘇暉凱
    陷於錯誤，而依詐騙集團成員之指示於同年月二十四日上午
    十時八分許匯款六千零三十元至乙○○上開萬泰商業銀行帳
    戶內，嗣經蘇暉凱察覺有異，發覺受騙乃報警，始循線查悉
    上情。
二、案經彰化縣警察局員林分局報請臺灣彰化地方法院檢察署檢
    察官偵查起訴及本院就被害人蘇暉凱部分依職權審理。
    理  由
一、(一)訊據被告乙○○對於上揭事實坦承不諱，且該姓名、年籍
    不詳自稱「林先生」之成年男子等及所屬之詐欺集團成員以
    被告所交付之上開帳戶為犯罪工具，用以詐欺取財之事實，
    核與證人陳彥菁及證人即被害人蘇暉凱於警詢暨證人即被害
    人甲○○於警詢及偵訊中證述情節相符，並有郵局ＡＴＭ明
    細單、合作金庫自動櫃員機交易明細單、國泰世華商業銀行
    股份有限公司員林分行函覆之開戶資料及存摺存款交易查詢
    各一份及行李物件托運單二份在卷可稽，足徵被告所申設之
    上開銀行帳戶，確遭詐騙集團成員作為實施詐欺取財之用。
    (二)另按刑法上之故意，分直接故意（確定故意）與間接故意
    （不確定故意），「行為人對於構成犯罪之事實，明知並有
    意使其發生者」為直接故意，「行為人對於構成犯罪之事實
    ，預見其發生而其發生並不違背其本意者」為間接故意；一
    般人至金融機構開設帳戶並非難事，如非因財產犯罪等不法
    目的，依常情並無捨棄自己帳戶而迂迴以花費金錢或其他方
    法向無相當信賴關係之陌生人取得帳戶使用之理，且近年來
    以退稅或中獎等不實電話內容而詐欺取財之犯罪類型層出不
    窮，該等犯罪，多數均係利用他人帳戶作為詐欺所得財物之
    出入帳戶，業經媒體廣為披載，是依一般人通常之知識、智
    能及經驗，均已深知向陌生人購買、承租或其他方法取得帳
    戶之人，多係欲藉該帳戶取得不法犯罪所得，且隱匿實際身
    分，以逃避司法單位之追查，若此社會現實，恆係一般人本
    於日常生活經驗即可體察，被告對此自亦難諉為不知，故被
    告將銀行帳戶之存摺、提款卡與密碼交付予姓名、年籍不詳
    自稱「林先生」之成年男子，導致該帳戶將來可能被用來作
    為詐欺取財等非法用途之工具乙節，應有所預見，且不違背
    其本意。是以，被告猶提供所有之上開帳戶予姓名、年籍不
    詳之詐欺集團成員使用，足認被告主觀上容任該詐欺集團將
    上開帳戶作為詐欺取財之指定帳戶使用，準此，被告確有幫
    助詐欺取財之不確定故意甚明。
    (三)綜上所述，足認本件事證已臻明確，被告犯行堪予認定，
    應予依法論科。
二、被告提供帳戶存摺、提款卡及提款卡密碼予他人供詐欺取財
    匯款使用，雖並未參與詐欺取財構成要件之行為，然其顯係
    以幫助之意思，參與詐欺取財構成要件以外之行為，為幫助
    犯，故核被告所為，係犯刑法第三十條第一項、第三百三十
    九條第一項之幫助詐欺取財罪。被告以一行為交付銀行帳戶
    予姓名、年藉不詳之成年男子等人，幫助所屬詐欺集團成員
    分別對被害人甲○○及蘇暉凱為詐欺取財，其以一行為觸犯
    二個基本構成要件相同之幫助詐欺罪名，構成同種想像競合
    犯，依刑法第五十五條前段之規定，論以一幫助詐欺取財既
    遂罪。又被告係幫助他人犯罪，應依刑法第三十條第二項之
    規定，減輕其刑。原審判決論以被告幫助詐欺取財罪刑，固
    非無見，然未審酌本案尚有被害人蘇暉凱受騙部分，尚有未
    洽，上訴意旨亦指摘及此，自應將原審判決撤銷改判。爰審
    酌被告任意提供帳戶予不法份子使用，且其所提供帳戶非惟
    幫助詐騙者遂行詐財目的，同時使詐欺者得以隱匿其真實身
    分，減少遭查獲之風險，愈使其肆無忌憚，加深犯罪之猖獗
    ，致使社會經濟遭受重大危害，及其犯罪後之態度等一切情
    狀，量處如主文第二項所示之刑，並依刑法第四十一條第一
    項前段之規定諭知易科罰金之折算標準，以資懲儆。
據上論斷，應依刑事訴訟法第四百五十五條之一第一項、第三項
、第三百六十九條第一項前段、第三百六十四條、第二百九十九
條第一項前段，刑法第三百三十九條第一項，刑法第五十五條前
段、第三十條第一項前段、第二項、第四十一條第一項前段，刑
法施行法第一條之一，判決如主文。
本案經檢察官蔡明達到庭執行職務。
中    華    民    國    97    年    9     月    23    日
                        臺灣彰化地方法院刑事第二庭
                            審判長法官  石馨文
                            法      官  黃齡玉
                            法      官  尚安雅
以上正本證明與原本無異。
本件不得上訴。
中    華    民    國    97    年    9     月    24    日
                            書  記  官  洪年慶
附錄本案論罪科刑法條全文：
刑法第三百三十九條
意圖為自己或第三人不法之所有，以詐術使人將本人或第三人之
物交付者，處 5 年以下有期徒刑、拘役或科或併科 1 千元以下
罰金。
以前項方法得財產上不法之利益或使第三人得之者，亦同。
前二項之未遂犯罰之。


司法院資訊處製作；財團法人民間司法改革基金會備份。
